【裁判字號】    96,交易,127
【裁判日期】    970522
【裁判案由】    公共危險等
【裁判全文】
臺灣屏東地方法院刑事判決             96年度交易字第127號
公  訴  人  臺灣屏東地方法院檢察署檢察官
被      告  丁○○
上列被告因公共危險等案件，經檢察官提起公訴（96年度偵字第
4438號），本院合議庭裁定改行簡式審判程序，判決如下：
    主  文
丁○○服用酒類，不能安全駕駛動力交通工具而駕駛，處有期徒
刑月，減為有期徒刑壹月又拾伍日，如易科罰金，以新臺幣壹
仟元折算壹日；又因過失傷害人致重傷，處有期徒刑柒月，減為
有期徒刑月又拾伍日，如易科罰金，以新臺幣壹仟元折算壹日
。應執行有期徒刑肆月，如易科罰金，以新臺幣壹仟元折算壹日
。
    事  實
一、丁○○於民國96年4 月4 日上午9 時許起至11時40分許止，
    在高雄市○○區○○路46巷31號3 樓住處，與友人飲用啤酒
    後，致達不能安全駕駛動力交通工具之狀態，仍於同日上午
    11時40分許，駕駛車牌號碼ZW-0633 號自用小客車，後座搭
    載其小孩2 人，欲返回屏東縣獅子鄉老家，至同日下午2 時
    55分許，途中由西往東方向行駛於省道台9 線外側快車道上
    ，前方有台9 線與屏東縣獅子鄉○○路交會之三岔路口，並
    有閃光黃燈，原應注意車前狀況，隨時採取必要之安全措施
    ，且應注意行駛至交岔路口時，其行進應遵守燈光號誌之指
    示，而號誌為閃光黃燈時，車輛應減速接近，注意安全，小
    心通過，而依當時情形，天氣晴朗，視距良好亦無障礙物，
    並無不能注意之情事，竟疏於注意車前狀況、未減速接近，
    即貿然進入該路口。適有丙○○亦飲酒後（案發送醫後測得
    其血液中酒精濃度每公合60毫克，換算呼氣酒精濃度約每公
    升0.3 毫克）騎乘車牌號碼KZT-757 號重型機車，沿屏東縣
    獅子鄉○○路由南往北方向行駛至該路口，前有閃光紅燈，
    欲在該路口左轉台9 線往西方向行駛，本應減速接近，先停
    止於交岔路口前，讓幹道車優先通行後認為安全時，方得續
    行，亦疏於注意車前狀況、未讓幹道車優先通行，即貿然進
    入該路口。丁○○因有上述過失，迨發現丙○○時，再減速
    煞車已不及閃避，所駕駛之自用小客車右側車頭，撞擊丙○
    ○所騎乘之機車，丙○○受撞彈起，再撞擊丁○○之自用小
    客車擋風玻璃，致丙○○受有頭部外傷併腦出血、頸椎第4
    、5 節骨折合併脊椎損傷之傷害，經醫囑觀察一年後，確認
    導致四肢肌力嚴重減損之重傷；丁○○亦受有胸部挫傷合併
    胸痛之傷害（未據丁○○告訴）。當地警員郭耀琪旋於同日
    下午3 時10分許，據報前往現場處理，丁○○在場，承認為
    肇事人，並隨郭耀琪至屏東縣警察局枋寮分局獅子分駐所，
    於同日下午3 時25分許，測得其呼氣酒精濃度達每公升1.07
    毫克，至同日下午4 時53分許，始赴枋寮醫院治療。
二、案經丙○○之妻乙○○訴由屏東縣警察局枋寮分局報告臺灣
    屏東地方法院檢察署檢察官偵查起訴。
    理  由
一、訊據被告丁○○對上揭犯罪事實坦承不諱，核與證人朱董春
    枝於警詢中證述其目擊車禍情狀大致相符，並有道路交通事
    故現場圖、調查報告表(一)、(二)、屏東縣警察局枋寮分局道路
    交通事故當事人酒精測定紀錄表各1 紙、現場照片13張、財
    團法人長庚紀念醫院高雄分院96年9 月6 日（96）長庚院高
    字第682058號函暨丙○○病歷1 份、96年5 月14日該醫院診
    斷證明書及97年5 月14日該醫院蘇宗明醫師回覆本院之鑑定
    意見各1 紙附卷可稽，足見被告自白與事實相符，事證明確
    ，其犯行堪以認定，應予依法論科。
二、按行為後法律有變更者，適用行為時之法律；但行為後之法
    律有利於行為人者，適用最有利於行為人之法律，刑法第2
    條第1 項定有明文。故法律有變更者，應為「從舊從輕」之
    比較。查被告行為後，刑法第185 條之3 業於97年1 月2 日
    修正公佈，自97年1 月4 日起施行，將原法定刑「1 年以下
    有期徒刑、拘役或3 萬元以下罰金」加重為「1 年以下有期
    徒刑、拘役或科或併科15萬元以下罰金」，修正後對被告未
    較有利，依從舊原則，自應適用修正前之規定。
三、核被告先後所為，係犯修正前刑法第185 條之3 酒醉駕車之
    公共危險罪、刑法第284 條第1 項後段之過失致重傷罪。其
    故意及過失之犯行，犯意各別，行為互殊，應分論併罰之。
    被告酒醉駕車，因而犯過失致重傷罪，該罪依道路交通管理
    處罰條例第86條第1 項規定，應加重其刑。被告肇事後留在
    現場，旋隨警員郭耀琪至屏東縣警察局枋寮分局獅子分駐所
    ，測定呼氣酒精濃度配合調查後，始赴枋寮醫院治療一節，
    有被告警詢供述、前揭酒精測定紀錄表、屏東縣警察局枋寮
    分局不解送人犯報告書、警員王登永職務報告、被告96年4
    月4 日枋寮醫院診斷證明書（載明其入院時間）各1 紙在卷
    可憑（因警員郭耀琪處理現場，警員王登永在枋寮醫院處理
    事務，故王登永在屏東縣警察局道路交通事故肇事人自首情
    形紀錄表上勾選「處理人員前往傷者就醫之醫院處理時，肇
    事人在場，並當場承認為肇事人」，應係誤載），核被告係
    在有偵查犯罪職權之公務員發覺其上開犯罪前，主動向員警
    自首犯罪而接受審判，勇於面對責任，爰均依刑法第62條前
    段減輕其刑（證人朱董春枝供稱不認識被告，亦未報警，僅
    單純旁觀，應不影響被告符合自首要件）。就過失致重傷罪
    之刑度，應先加後減之。茲審酌被告漠視一般往來之公眾及
    駕駛人之用路安全，且政府各相關機關業就酒醉駕車之危害
    性以學校教育、媒體傳播等方式一再宣導，為時甚久，被告
    應對於該項誡命知之甚詳，本案測得被告呼氣酒精濃度達每
    公升1.07毫克，足徵其醉態非輕，於此狀態下駕駛汽車之危
    險性甚高，果真疏於注意車前狀況、未依閃光黃燈號誌減速
    ，釀成車禍意外，肇致被害人丙○○重傷，造成被害人及其
    家屬身心難以平復之痛苦，及因此所生醫療、看護等費用之
    龐大經濟負擔，事後與告訴人始終無法達成和解，量刑本不
    宜過輕；惟念被告尚無犯罪前科，有臺灣高等法院被告前案
    紀錄表附卷可參，素行不惡，參被害人與有過失之程度不低
    於被告，有被害人於案發當日下午3 時30分許在枋寮醫院抽
    血酒測之生化檢驗報告單、前揭道路交通事故現場圖（備考
    欄記載「南北向楓林路為閃光紅燈號誌」）各1 紙在卷可據
    ，且被告於審理中陳明願賠償新臺幣40至50萬元，乃不為告
    訴人接受，而非全無賠償之誠意，況被告亦因此受輕傷，有
    前揭枋寮醫院診斷證明書1 紙在卷可證，已獲部分之教訓，
    其對被害人過失傷害之犯行亦不予追究，又坦承犯行，可見
    犯後態度尚佳等一切情狀，各量處如主文所示之刑，以示懲
    儆。又中華民國96年罪犯減刑條例業於96年7 月4 日公布，
    自同年7 月16日施行，被告所犯上開之罪，犯罪時間係在96
    年4 月24日以前，經核尚無該條例第3 條所列不予減刑之情
    形，應依同條例第2 條第1 項第3 款規定，各減其刑期二分
    之一，並諭知易科罰金之折算標準，再定其應執行之刑。
據上論斷，應依刑事訴訟法第273 條之1 第1 項、第299 條第1
項前段，刑法第2 條第1 項前段、第284 條第1 項後段、第62條
前段、第41條第1 項前段、第51條第5 款，修正前刑法第185 條
之3 ，刑法施行法第1 條之1 ，道路交通管理處罰條例第86條第
1項 ，中華民國96年罪犯減刑條例第2 條第1 項第3 款、第7 條
，判決如主文。
本案經檢察官甲○○到庭執行職務
中    華    民    國    97    年    5     月    22    日
                  交通法庭    法  官  蔡嘉裕
以上正本證明與原本無異。
如不服本判決，應於收受本判決送達後10日內，向本院提出上訴
書狀（應敘述具體理由並附繕本），其未敘述上訴理由者，至遲
應於上訴期間屆滿後20日內，向本院補提理由書狀，切勿逕送上
級法院。
中    華    民    國    97    年    5     月    22    日
                              書記官  許倬維
附錄論罪科刑法條 ：
修正前刑法第185條之3：
服用毒品、麻醉藥品、酒類或其他相類之物，不能安全駕駛動力
交通工具而駕駛者，處1 年以下有期徒刑、拘役或3 萬元以下罰
金。
刑法第284條第1項
因過失傷害人者，處6 月以下有期徒刑、拘役或5 百元以下罰金
；致重傷者，處1 年以下有期徒刑、拘役或5 百元以下罰金。


司法院資訊處製作；財團法人民間司法改革基金會備份。
